【裁判字號】    97,交聲,1102
【裁判日期】    970905
【裁判案由】    聲明異議
【裁判全文】
臺灣高雄地方法院交通事件裁定        97年度交聲字第1102號
原處分機關  交通部公路總局高雄區監理所
異  議  人  甲○○
上列異議人即受處分人因違反道路交通管理處罰條例案件，對於
原處分機關民國97年5 月8 日所為之處分（原處分案號：高監自
裁字第裁80-BB0000000號），聲明異議，本院裁定如下：
    主  文
原處分撤銷。
甲○○駕車行經有燈光號誌管制之交岔路口闖紅燈，處罰鍰新臺
幣貳仟柒佰元，並記違規點數參點。
    理  由
一、原處分意旨略以：異議人即受處分人甲○○於民國97年2 月
    10日2 時12分許，駕駛車牌號碼YX-8625 號自用一般小客車
    ，行至高雄市○○路與保泰路口之有燈光號誌管制之交岔路
    口時闖紅燈，經科學儀器拍照並由警逕行舉發，原處分機關
    依道路交通管理處罰條例第53條第1 項之規定，裁處異議人
    罰鍰新臺幣（下同）2700元（已於97年3 月27日繳款結案）
    等語。
二、異議意旨略以：異議人於前揭時間，駕駛上開車輛沿保泰路
    行至高雄市○○路與保泰路口之交岔路口時，於保泰路之號
    誌為黃燈時即停車於停止線前，因其停車後無法看見上方之
    保泰路號誌，且當時路燈未亮，於黑暗中其不能看見對面二
    支號誌下所設「瑞隆路專用號誌」、「保泰路專用號誌」之
    牌面，又於左方號誌（即瑞隆路專用號誌）為綠燈時，其左
    方車輛即先駛出，而其後方車輛亦鳴按喇叭，故其亦駛出保
    泰路之停止線而遭拍照取締，爰依法聲明異議，請求撤銷原
    處分等語，並提出舉發闖紅燈之照片2 張及現場路口照片3
    張為證。
三、按「汽車駕駛人，行經有燈光號誌管制之交岔路口闖紅燈者
    ，處新臺幣1800元以上5400元以下罰鍰。」，並記違規點數
    3 點，道路交通管理處罰條例第53條第1 項、第63條第1 項
    第3 款定有明文。經查：
(一)異議人於上開時、地，駕駛車牌號碼YX-8625 號自用一般小
    客車，闖越紅燈而經原處分機關以行經有燈光號誌管制之交
    岔路口闖紅燈為由掣單舉發並裁罰之事實，有原處分機關之
    舉發違反道路交通管理事件通知單、違反道路交通管理事件
    裁決書各1 份，及舉發闖紅燈之照片2 張在卷可稽，並為異
    議人所不爭，應堪認定。
(二)異議人雖以上開情詞置辯，惟查：本件路口號誌係設定特殊
    三時相運作，第一時相開放瑞隆路綠燈通行，與瑞隆東路直
    行瑞隆路，而禁止左轉保泰路；第二時相開放保泰路綠燈通
    行，與瑞隆東路繼續直行瑞隆路及左轉保泰路；第三時相開
    放公車瑞隆站大門，瑞隆東路268 巷口及大樓地下停車場車
    輛通行。為避免同向（由西向東）之瑞隆路與保泰路之駕駛
    人混淆，高雄市政府交通局於95年12月1 日將東側瑞隆路專
    用號誌燈箱移至瑞隆東路268 巷口，以橫掛式燈箱對準瑞隆
    路，並設置「瑞隆路專用號誌」之牌面；另於瑞隆東路口設
    置一桿，以附掛式直立式燈箱對準保泰路，並設置「保泰路
    專用號誌」之牌面，此有高雄市政府交通局96年12月24日高
    市交管字第0960051668號函、97年7 月3 日高市交管字第
    0970030006號函及其附件，異議人提出之現場路口照片3 張
    在卷可參，實堪認定。既瑞隆路與保泰路專用之號誌，已分
    別架設於不同位置，且瑞隆路專用號誌明顯偏向瑞隆路，於
    保泰路上之駕駛人無法正面看見其燈號，而保泰路專用號誌
    則正向保泰路，於保泰路上之駕駛人可正面清楚看見其燈號
    ，故駕駛人縱未能清楚看見設於上開號誌旁之「瑞隆路專用
    號誌」或「保泰路專用號誌」牌面，惟由上開二支號誌所架
    設之位置及角度，亦不致使駕駛人有所混淆。況保泰路專用
    號誌設有紅燈讀秒，此觀異議人提出之現場路口照片即明，
    且異議人自承於黃燈時即停止於保泰路口，則異議人雖因停
    車位置致不能看見其上方之號誌，惟其應可明確看見對面之
    保泰路專用號誌由黃燈變換為紅燈，並開始倒數讀秒，既有
    紅燈之倒數讀秒，異議人可明確判斷管制保泰路之專用號誌
    所在及其紅燈管制之時間，不致受瑞隆路專用號誌之誤導。
    故異議人辯稱其因路燈未亮，未能看見「瑞隆路專用號誌」
    及「保泰路專用號誌」牌面，誤將瑞隆路專用之號誌視為保
    泰路專用之號誌云云，應非可採。至於違規當時停於異議人
    左側之車輛，先於異議人闖越紅燈，固有本件舉發照片2 張
    附卷可憑，惟此僅為該部車輛之駕駛人應否受裁罰之問題；
    又於瑞隆路專用之號誌變換為綠燈時，既異議人可由前述紅
    燈讀秒之燈號情形，而知保泰路專用號誌尚屬紅燈，縱其車
    後之其他車輛有鳴按喇叭之催趕情形，異議人亦不得據此而
    闖越紅燈，是異議人上開所辯，均非闖越紅燈之正當理由。
(三)綜上所述，異議人確有如舉發違反道路交通管理事件通知單
    所載之違規事實，應可認定；原處分機關乃依上開規定，裁
    處如上開裁決書處罰主文所示之罰鍰，本非無見。惟本件異
    議人所違反者，既係道路交通管理處罰條例第53條第1 項之
    規定，原處分機關於為裁決時，應於科處罰鍰外，併記違規
    點數3 點，始符規定，且上開記點之處罰，係屬強制規定，
    無從減免。本件原處分機關之高監自裁字第裁80-BB0000000
    號裁決書僅科處罰鍰，漏未於處罰主文欄上併記異議人違規
    點數，難認允恰。是異議人之異議雖無理由，惟原處分亦有
    上述瑕疵，自無可維持，揆諸道路交通案件處理辦法第20條
    前段之規定，即應由本院將原處分撤銷，並依前揭道路交通
    管理處罰條例第53條第1 項、第63條第1 項第3 款及違反道
    路交通管理事件統一裁罰標準及處理細則第41條第4 項等規
    定，就異議人之違規行為，自為裁定如主文所示，以資適法
    。
四、據上論斷，應依道路交通案件處理辦法第20條前段，裁定如
    主文。
中    華    民    國    97    年    9     月    5     日
                  交通法庭法  官  楊國煜
以上正本證明與原本無異。
如不服本裁定，應於收受送達後5 日內向本院提出抗告狀。
中    華    民    國    97    年    9     月    5     日
                          書記官  李憶如


司法院資訊處製作；財團法人民間司法改革基金會備份。
